【裁判字號】    99,消債聲,24
【裁判日期】    990903
【裁判案由】    聲請免責
【裁判全文】
臺灣嘉義地方法院民事裁定            99年度消債聲字第24號
聲  請  人  丁○○
債  權  人  台新國際商業銀行股份有限公司
法定代理人  甲○○
債  權  人  遠東國際商業銀行股份有限公司
法定代理人  丙○○
債  權  人  中國信託商業銀行股份有限公司
法定代理人  戊○○○○
債  權  人  國泰世華商業銀行股份有限公司
法定代理人  乙○○
代  理  人  己○○
上列當事人間聲請消費者債務清理事件，本院裁定如下：
    主  文
債務人丁○○不免責。
    理  由
一、按債務人有下列各款情形之一者，法院應為不免責之裁定，
    但債務人證明經普通債權人全體同意者，不在此限：一、於
    七年內曾依破產法或本條例規定受免責；二、隱匿、毀損應
    屬清算財團之財產，或為其他不利於債權人之處分；三、捏
    造債務或承認不真實之債務；四、因浪費、賭博或其他投機
    行為，致財產顯然減少或負擔過重之債務，而生開始清算之
    原因；五、於清算聲請前一年內，已有清算之原因，而隱瞞
    其事實，使他人與之為交易致生損害；六、明知已有清算原
    因之事實，非基於本人之義務，而以特別利於債權人中之一
    人或數人為目的，提供擔保或消滅債務；七、隱匿、毀棄、
    偽造或變造帳簿或其他會計文件之全部或一部，致其財產之
    狀況不真確；八、故意於財產及收入狀況說明書為不實之記
    載，或有其他故意違反本條例所定義務之行為，消費者債務
    清理條例第134 條定有明文。
二、本件債務人前依消費者債務清理條例規定聲請更生，雖經本
    院裁定於民國98年2 月17日12時起開始更生程序，惟債務人
    提出之更生方案未經債權人會議可決，復不具消費者債務清
    理條例第64條第1 項得由法院逕行認可之條件，而經本院裁
    定開始清算程序，並因無足以構成清算財團之財產而裁定同
    時終止清算程序確定在案，有本院97年度消債更第134 號、
    98年度執消債更字第32號、99年度消債清字第18號卷宗可稽
    。經查：債務人於93年6 月間向台新國際商業銀行股份有限
    公司（下稱台新銀行）申辦信用卡為代償卡，於同年月29日
    分別代償積欠(1)國泰世華商業銀行股份有限公司（下稱國泰
    世華銀行）債務新臺幣（下同）7 萬元、(2)玉山商業銀行股
    份有限公司債務7 萬元、(3)誠泰商業銀行股份有限公司債務
    10萬元，顯見債務人在此之前已無力清償積欠前開債權銀行
    之債務，始向台新銀行申請代償。而依債權人中國信託商業
    銀行股份有限公司（下稱中信銀行）檢送債務人消費明細表
    顯示債務人於88年10月8 日、27日分別預借現金5,000 元
    ，卻仍在同月6 日、25日在美的世界髮型名店刷卡消費各
    1,300 元；在88年11月20日又預借現金3,000 元，卻分別
    在11月9 日在遠東百貨股份有限公司、11月19日在美的世界
    髮型名店、花田服飾店、11月29日在衣蝶生活流行館各消費
    890 元、1,300 元、890 元、11,728元；在88年12月15日
    、28日又在美的世界髮型名店各消費1,300 元、1,925 元；
    89年1 月1 日、12日各在衣蝶流行生活館、美的世界髮型
    名店消費2,786 元、1,300 元；89年2 月4 日、24日又各
    在黛思皮鞋店、美的世界髮型名店消費2,570 元、1,540 元
    ；89年4 月7 日分別在全球百貨有限公司、全統運動用品
    社各消費499 元、1,596 元、4 月15日在美的世界髮型名店
    消費1,700 元；89年6 月9 日、24日在美的世界髮型名店
    消費2,400 元、1,400 元；89年7 月2 日、19日、26日各
    在立堤皮鞋店、依珈服飾店、美的世界髮型名店消費1,350
    元、1,990 元、1,400 元；89年8 月4 日各在衣蝶生活流
    行館、大雅衣服百貨行消費1,500 元、1,500 元、8 月26日
    、28日各在美的世界髮型名店、黛思皮鞋店各消費1,400 元
    、2,384 元，並在8 月28日預借現金5,000 元；89年9 月
    26日在美的世界髮型名店消費1,400 元，又在次日（9 月27
    日）預借現金5,000 元；在89年10月25日、11月24日在美
    的世界髮型名店各消費1,400 元、3,020 元，又在11月26日
    預借現金8,000 元；89年12月22日預借現金4,000 元；
    90年2 月27日預借現金7,000 元；90年3 月24日、30日各
    在野牛谷牛仔名店、褲王國際開發有限公司消費2,000 元、
    800 元；4 月25日又各在里諾名店、褲王國際開發有限公司
    消費1,683 元、1,650 元；90年5 月25日、7 月4 日、7
    月20日各預借現金5,000 元、3,000 元、4,000 元；90年
    8 月23日、30日各在衣蝶生活流行館、皓皓服飾精品名店消
    費1,400 元、1,750 元、1,870 元；90 年9月25日、10月
    23日、11月26日、12月25日及91年1 月23 日 、2 月5 日、
    2 月22日分別預借現金11,000元、6,000 元、5,000 元、
    5,000 元、3,000 元、2 萬元、5,000 元；卻在91年2 月6
    日、2 月10日、2 月12日、、2 月12日、2 月18日、2 月19
    日、2 月23日各在南一電子有限公司、衣蝶生活流行館、民
    生綠園運動廣場、高青百貨公司、棉棉精品服飾店、衣蝶生
    活流行館消費合計20,038元；且在91年3 月2日 至3 月7 日
    又在遠東百貨股份有限公司、浤琪國際實業股份有限公司、
    絲克普名店消費合計6,189 元；又在向台新銀行辦理代償
    之前，仍在93年4 月9 日、5 月1 日、5 月4日 、5 月10日
    、5 月12日、5 月28日分別在衣蝶臺中店、衣蝶臺中店、
    NET 臺中八店、TIGER-CITY、廣三SOGO、亞妮美品百貨各消
    費2,800 元、1,805 元、1,689 元、6,384 元、2,050 元、
    4,090 元。而前開消費大多為服飾、美髮等非維持生活所絕
    對必須之支出，然債務人竟在必須預借現金、入不敷出之經
    濟情況下，尚持續、密集地在百貨公司、美髮店及服飾店等
    處消費，復又在93年9 月向國泰世華銀行借貸28 萬 元，顯
    係因浪費行為，致財產顯然減少或負擔過重之債務。此外債
    權人台新銀行、遠東國際商業銀行股份有限公司、中信銀行
    及國泰世華銀行均未同意債務人免責，有各該債權人陳報狀
    在卷可按。則揆諸消費者債務清理條例第134 條第4 款之規
    定，本件債務人應不得免責，爰裁定如主文。
中    華    民    國    99    年    9     月    3     日
                  民事第一庭  法  官  林望民
上為正本係照原本作成。
如不服本裁定，應於裁定送達後10日內以書狀向本院提出抗告，
並繳納抗告費新臺幣1,000 元。
中    華    民    國    99    年    9     月    3     日
                              書記官  吳明蓉

司法院資訊處製作；財團法人民間司法改革基金會備份。
